臺灣臺北地方法院刑事判決
110年度訴字第886號
公  訴  人  臺灣臺北地方檢察署檢察官
被      告  廖勝益
指定辯護人  蔡家瑋律師（義務辯護律師）
上列被告因違反毒品危害防制條例案件，經檢察官提起公訴（11
0年度偵字第15346號、110年度偵字第20990號），本院判決如下
：
    主  文
廖勝益犯如附表「罪名及宣告刑」欄所示之罪，各處「罪名及宣
告刑」欄所示之刑。應執行有期徒刑捌年陸月。
扣案電子產品壹支（OPPO R15 白色手機，IMEI碼：00000000000
0000號、000000000000000號），沒收之。未扣案犯罪所得新臺
幣貳萬貳仟元沒收之，於全部或一部不能沒收或不宜執行沒收時
，追徵其價額。
    事  實
一、廖勝益明知甲基安非他命為毒品危害防制條例列管之第二級
    毒品，不得販賣，仍意圖營利，基於販賣第二級毒品之犯意
    ，分別於附表所示時地，以附表所示價格，販賣甲基安非他
    命1小包（重量不詳，均約1公克以內）予附表所示之人。
二、案經臺北市政府警察局文山第一分局報告臺灣臺北地方檢察
    署檢察官偵查起訴。
    理  由
壹、證據能力：
    本院引用被告以外之人於審判外之陳述，業經檢察官、被告
    廖勝益及辯護人於本院審理期日均同意有證據能力（見本院
    卷第142頁至第143頁），本院審酌該等證據作成之情況，核
    無違法取證或其他瑕疵，且與待證事實具有關聯性，認為以
    之作為證據為適當，依刑事訴訟法第159條之5規定，均有證
    據能力。其餘認定本案犯罪事實之非供述證據，查無違反法
    定程序取得之情，依刑事訴訟法第158條之4規定反面解釋，
    亦具有證據能力。
貳、實體部分
一、認定事實所憑之證據及得心證之理由：
  ㈠上揭犯罪事實，業據被告於本院準備程序及審理中坦承不諱
    （見本院卷第111頁至第117頁、第141頁至第150頁），並有
    如附表「證據」欄所示證據存卷可憑，足認被告之任意性自
    白與事實相符，堪以採信。本案事證明確，被告犯行洵堪認
    定，應依法論科。
三、論罪科刑　　
  ㈠所犯法條：
　　核被告所為，均係犯毒品危害防制條例第4條第2項之販賣第
    二級毒品罪。其持有甲基安非他命之低度行為，均為販賣之
    高度行為所吸收，均不另論罪。被告如附表所示12次犯行，
    犯意各別，行為互殊，應予分論併罰。
  ㈡刑之加重減輕：
　⒈累犯：
　　被告前因施用毒品案件，經本院以108年度審易字第120號判
    決判處有期徒刑3月確定，於108年8月19日執行完畢等情，
    有臺灣高等法院被告前案紀錄表在卷可稽，其於徒刑執行完
    畢後，五年內故意再犯本件有期徒刑以上之罪，符合刑法第
    47條第1項累犯要件。審酌前案與本案均為違反毒品危害防
    制條例案件，罪質相類，足認前案刑罰執行未足使被告悛悔
    改正，爰均依刑法第47條第1項加重其刑（無期徒刑部分不
    予加重）。
　⒉偵審自白:
　⑴按犯毒品危害防制條例第4條至第8條之罪於偵查及歷次審判
    中均自白者，減輕其刑，毒品危害防制條例第17條第2項定
    有明文。上揭偵審自白減刑規定係為鼓勵犯罪行為人自白、
    悔過，並期訴訟經濟、節約司法資源而設，故此所謂「自白
    」，應係指對自己之犯罪事實全部或主要部分為肯定供述之
    意。
　⑵經查，被告就附表編號3、5、8及11所示之犯罪事實，於警詢、偵查及本院審理中均自白不諱；又關於附表編號4及編號7所示犯行，業據被告於警詢中分別供承：110年4月22日這一次我有拿1公克、價值新臺幣（下同）2,000元的安非他命給周士堯，也是直接在他家門口給他等語（見110年度偵字第15346號卷第26頁至第27頁），及110年4月21日這次我先給黃斌肱賒欠價值1,500元的安非他命（約0.3至0.4公克），但他至今還沒還我等語（見110年度偵字第15346號卷第11頁），足認被告已就販賣毒品之主要部分為肯定供述，被告復於本院審理中對此2次犯行坦承不諱。準此，應認如附表編號3、4、5、7、8、11所示犯行，均應依毒品危害防制條例第17條第2項之規定減輕其刑，並依法先加後減之。
　⒊刑法第59條酌減：
　　按刑法第59條規定犯罪之情狀可憫恕者，得酌量減輕其刑，
    其所謂「犯罪之情狀」，與同法第57條規定科刑應審酌之一
    切情狀，並非有截然不同之領域，於裁判上酌減其刑時，應
    就犯罪之一切情狀，予以全盤考量，審酌其犯罪有無可憫恕
    之事由（即有無特殊之原因與環境，在客觀上足以引起一般
    同情，以及宣告法定低度刑，是否猶嫌過重等等），以為判
    斷（最高法院95年度台上字第6157號判決意旨參照）。而販
    賣第二級毒品罪，其法定刑為「無期徒刑或十年以上有期徒
    刑，得併科新臺幣一千五百萬元以下罰金」，然同為販賣第
    二級毒品之人，其原因動機不一，犯罪情節未必盡同，或有
    大盤毒梟者，亦有中、小盤之分，甚或僅止於吸毒者友儕間
    為求互通有無之有償轉讓者亦有之，其販賣行為所造成危害
    社會之程度自屬有異，法律科處此類犯罪，所設之法定最低
    本刑相同，不可謂不重。於此情形，倘依其情狀處以有期徒
    刑，即足以懲儆，並可達防衛社會之目的者，自非不可依客
    觀之犯行與主觀之惡性二者加以考量其情狀，是否有可憫恕
    之處，適用刑法第59條之規定酌量減輕其刑，期使個案裁判
    之量刑，能斟酌至當，符合比例原則。查被告犯上開販賣第
    二級毒品罪，金額不高，實際售出之毒品數量應屬零星小額
    ，對社會造成之不良影響尚非甚鉅，即被告實屬下游之毒販
    ，其主觀惡性或造成毒品擴散之危害，如與中、大盤商藉販
    毒獲取暴利相較，顯然較低，在客觀上確足以引起一般之同
    情，情堪憫恕，爰均再依刑法第59條規定減輕其刑，就附表
    編號1、2、6、9、10、12部分，依法先加後減之，就附表編
    號3、4、5、7、8、11部分，依法先加後遞減之。
　⒋本案無毒品危害防制條例第17條第1項規定供出上游減刑規定
    之適用：
　　按毒品危害防制條例第17條第1項規定：「犯第四條至第八
    條、第十條或第十一條之罪，供出毒品來源，因而查獲其他
    正犯或共犯者，減輕或免除其刑。」考其立法目的，在利用
    減免其刑之寬典，鼓勵製造、運輸、販賣、意圖販賣而持有
    、轉讓、施用或持有毒品之行為人，供出毒品之來源，藉以
    擴大防制毒品之成效，使毒品易於斷絕，進而得以防止重大
    危害社會治安事件之發生。該項所稱「因而查獲」，係指觸
    犯該條項所列舉之罪者，據實指陳其毒品來源者之具體人別
    資料，使偵查犯罪之公務員因而對之發動偵查，並查得該毒
    品來源者之犯罪，固不以經檢察官提起公訴或法院判決有罪
    為必要。惟若供出者所供僅有單一指述、別無佐證者，致該
    被供出之其他正犯或共犯嗣後獲不起訴處分或判無罪確定，
    仍無前揭減輕或免除其刑條文之適用。蓋如漫無限制，認被
    供出者一旦遭檢察官發動偵查，縱經獲不起訴處分或判決無
    罪確定，仍有上開法條之適用，非但無益於毒品斷絕、防止
    重大危害社會治安之立法目的，更助長栽贓誣陷之風氣，耗
    費有限之司法資源，並使無辜者有遭受不白之冤之虞，當非
    立法之本意。經查，被告於警詢時供稱其毒品來源係暱稱「
    COCO」（嗣經警查知真實姓名為「賴慧貞」）之人等情（見
    110年度偵字第15346卷第27頁至第28頁、第35頁至第37頁）
    ，然經臺灣臺北地方檢察署檢察官偵查後，認該案僅有被告
    單一指訴，賴慧貞犯罪嫌疑不足，而以110年度偵字第23754
    號為不起訴處分在案，有該不起訴處分書附卷足參（見本院
    卷第151頁至第152頁），從而，本案並無因被告供出毒品來
    源而查獲其他正犯或共犯之情形，無從依毒品危害防制條例
    第17條第1項之規定減輕其刑。
  ㈢爰以行為人之責任為基礎，審酌被告明知毒品對個人健康及
    社會秩序皆有所戕害，竟販賣甲基安非他命，擴大毒品之流
    通範圍，亦對社會風氣及治安造成危害；惟念其坦承犯行，
    良有悔意，兼衡其自陳國中畢業、在夜市賣甘蔗汁、月入20
    ,000至30,000元，經濟不好過，沒有需要撫養未成年子女等
    智識程度與生活狀況（見本院卷第149頁），暨其犯罪動機
    、目的、手段等一切情狀，量處如主文所示之刑，並定其應
    執行刑。   
參、沒收：
  ㈠附表編號1至4、6至12所示犯行，被告實際收取價金共計20,0
    00元，此部分價金核屬其犯罪所得。又附表編號5部分，被
    告於偵查中供稱：110年4月23日凌晨4時17分通話後不久，
    周士堯拿2,000元給我，欠500元，交易金額為2,500元等語
    （見110年度偵字第15346號卷第58頁），復於審理中陳稱：
    編號5賣給周士堯部分，我不記得有沒有全部收到，但周士
    堯好像有欠我錢，有可能沒有收到，後來好像也沒有還我等
    語（見本院卷第148頁），證人周士堯於偵查中亦證稱：這
    次我給被告2,000元，欠500元等語（見109年度他字第13915
    號卷第165頁），堪認被告本次犯行實際取得之犯罪所得僅2
    ,000元。爰加總上述犯罪所得【計算式：20,000+2,000=22,
    000】，依刑法第38條之1第1項前段、第3項之規定宣告沒收
    ，並於全部或一部不能沒收或不宜執行沒收時，追徵其價額
    。
 ㈡扣案之電子產品1支（OPPO R15白色手機，IMEI碼：000000000
    000000號、000000000000000號），係供被告販毒聯絡使用
    ，業據被告供明在卷（見本院卷第146頁），爰依毒品危害
    防制條例第19條第1項規定宣告沒收之。其餘扣案物品，卷
    內查無證據足證與本案有關，爰不予宣告沒收，附此敘明。
據上論斷，應依刑事訴訟法第299條第1項前段，毒品危害防制條
例第4條第2項、第17條第2項、第19條第1項，刑法第11條、第47
條第1項、第51條第5項、第38條之1第1項前段、第3項，判決如
主文。
本案經檢察官林鈜鎰提起公訴，檢察官張友寧到庭執行職務。
中　　華　　民　　國　　111 　年　　4 　　月　　 8　　日
　　　　　　　　　刑事第五庭審判長   法　官　李小芬
　　　　　　　　　　　　　　　　　　 法　官  林虹翔
　　　　　　　　　　　　　　　　　　 法　官  林志洋
以上正本證明與原本無異。
如不服本判決應於收受送達後20日內向本院提出上訴書狀，並應
敘述具體理由；其未敘述上訴理由者，應於上訴期間屆滿後20日
內向本院補提理由書（均須按他造當事人之人數附繕本）「切勿
逕送上級法院」。因疫情而遲誤不變期間，得向法院聲請回復原
狀。
                                      書記官  黃傳穎
中　　華　　民　　國　　111 　年　　4 　　月　　8 　　日
附錄法條：
毒品危害防制條例第4條
製造、運輸、販賣第一級毒品者，處死刑或無期徒刑；處無期徒
刑者，得併科新臺幣3千萬元以下罰金。
製造、運輸、販賣第二級毒品者，處無期徒刑或10年以上有期徒
刑，得併科新臺幣1千5百萬元以下罰金。
製造、運輸、販賣第三級毒品者，處7年以上有期徒刑，得併科
新臺幣1千萬元以下罰金。
製造、運輸、販賣第四級毒品者，處5年以上12年以下有期徒刑
，得併科新臺幣5百萬元以下罰金。
製造、運輸、販賣專供製造或施用毒品之器具者，處1年以上7年
以下有期徒刑，得併科新臺幣1百50萬元以下罰金。
前五項之未遂犯罰之。
附表:
編號 時間 買受人 交易地點 價格 (新臺幣） 證據 罪名及宣告刑  1 110年3月18日16時許 周士堯 臺北市○○區○○街000號附近 2,500元 ⒈證人周士堯於警詢及偵查中之證述（109年度他字第13915號卷第135頁至第142頁、第163頁至第165頁） ⒉通訊監察譯文（見110年度偵字第20990號卷第81頁至第84頁） 廖勝益犯販賣第二級毒品罪，累犯，處有期徒刑伍年壹月。  2 110年4月4日17時50分許 周士堯 臺北市○○區○○街000號附近 2,500元  廖勝益犯販賣第二級毒品罪，累犯，處有期徒刑伍年壹月。  3 110年4月7日4時32分許 周士堯 臺北市○○區○○街000號附近 2,500元  廖勝益犯販賣第二級毒品罪，累犯，處有期徒刑貳年柒月。  4 110年4月22日14時許 周士堯 臺北市○○區○○街000號附近 2,500元  廖勝益犯販賣第二級毒品罪，累犯，處有期徒刑貳年柒月。  5 110年4月23日4時17分許 周士堯 臺北市○○區○○街000號附近 2,500元 （被告實際收取2,000元）  廖勝益犯販賣第二級毒品罪，累犯，處有期徒刑貳年柒月。  6 110年3月16日22時許 黃斌肱 臺北市○○區○○路00號統一超商松禾門市 1,000元 ⒈證人黃斌肱於警詢及偵查中之證述（見110年度偵字第20990號卷第31頁至第36頁、110年度偵字第15346號卷第113頁至第115頁） ⒉通訊監察譯文（見110年度偵字第20990號卷第71頁） 廖勝益犯販賣第二級毒品罪，累犯，處有期徒刑伍年壹月。  7 110年4月21日22時許 黃斌肱 臺北市○○區○○路00號統一超商松禾門市 1,500元  廖勝益犯販賣第二級毒品罪，累犯，處有期徒刑貳年柒月。  8 110年3月23日凌晨3時13分許 林之閩 臺北市○○區○○街00巷00弄00號5樓被告住處附近 1,000元 ⒈證人林之閩於警詢及偵查中之證述（見110年度偵字第20990號卷第37頁至第43頁、110年度偵字第15346號卷第123頁至第125頁） ⒉通訊監察譯文（見110年度偵字第20990號卷第73頁至第75頁） 廖勝益犯販賣第二級毒品罪，累犯，處有期徒刑貳年柒月。  9 110年4月8日凌晨2時許 林之閩 臺北市○○區○○街00巷00弄00號5樓附近 1,500元  廖勝益犯販賣第二級毒品罪，累犯，處有期徒刑伍年壹月。  10 110年3月21日15時13分許 徐明光 臺北市○○區○○路000號大方冰店 2,000元 ⒈證人徐明光於警詢及偵查中之證述（見109年度他字第13915號卷第107頁至第115頁、第125頁至第127頁） ⒉通訊監察譯文（見110年度偵字第20990號卷第77頁至第79頁） 廖勝益犯販賣第二級毒品罪，累犯，處有期徒刑伍年壹月。  11 110年3月24日16時許 徐明光及其友人 臺北市○○區○○街00號家樂福附近巷內 2,000元  廖勝益犯販賣第二級毒品罪，累犯，處有期徒刑貳年柒月。  12 110年3月25日16時33分許 徐明光 臺北市○○區○○街00巷00弄00號5樓 1,000元  廖勝益犯販賣第二級毒品罪，累犯，處有期徒刑伍年壹月。